臺灣高等法院高雄分院刑事判決　　　94年度上更(二)字第10號
　　上　訴　人
　　即　被　告　丁○○
　　義務辯護人　陳美惠　律師
上列上訴人因違反毒品危害防制條例案件，不服臺灣高雄地方法
院88年度訴字第646 號中華民國88年4 月30日第1審判決（起訴
案號：臺灣高雄地方法院檢察署88年度偵字第1333號、第4407號
），提起上訴，判決後，經最高法院第二次發回更審，本院判決
如下：
    主      文
原判決撤銷。
丁○○連續販賣第二級毒品，累犯，處有期徒刑柒年肆月，呼叫
器一個及販賣毒品所得新台幣貳萬貳仟元均沒收之，如全部或一
部不能沒收時，追徵其價額（呼叫器部分）或以其財產抵償之（
販賣所得部分）。
    事  實
一、丁○○前於民國83年因違反麻醉藥品管理條例案件，經台灣
    高雄地方法院判處有期徒刑4 月，於84年2 月20日確定，於
    同年9 月1 日以易科罰金執行完畢；又於85年間因違反麻醉
    藥品管理條例案件，經同法院判處有期徒刑6 月，於86年3
    月3 日確定，於86年9 月4 日執行完畢，猶不知悔改，竟基
    於販賣第二級毒品甲基安非他命意圖營利之概括犯意，自87
    年7 月中旬某日起至同年12月31日止，以向他人拷貝不詳號
    碼，其所有之呼叫器作聯絡工具，在高雄縣鳳山市○○路
    249 巷17號己○○住處樓下之便利商店前或附近，以平均每
    次新臺幣（下同）1 千元之價格，販賣第二級毒品安非他命
    予己○○20次，販賣所得2 萬元。丁○○復承上開營利之
    概括犯意，於87年11月上旬某日及同年12月下旬某日，以電
    話聯絡方式，在乙○○位於高雄縣鳳山市海光四村484 號承
    租處，以每次1 千元之價格，販賣第二級毒品安非他命予乙○○2 次，計共取得販賣所得2 千元。嗣於88年1 月4 日下
    午5 時30分許，經警持搜索票至己○○上開住處查獲己○○
    ，並因其之供述，經警於同年月6 日中午12時，在高雄縣鳳
    山市○○路59號查獲丁○○，並扣得其所有供施用甲基安非
    他命所用之吸管1 支（己○○、乙○○所涉施用第二級毒品
    罪嫌，經送觀察、勒戒後，認無繼續施用毒品之傾向，業經
    公訴人為不起訴處分確定）。
二、案經高雄市政府警察局鹽埕分局報請台灣高雄地方法院檢察
    署檢察官偵查起訴。
    理  由
一、訊據上訴人即被告丁○○否認前揭時地販賣第二級毒品安非
    他命予己○○及乙○○之犯行，辯稱：我自己吸食都不夠，
    如何會販賣給他人，我與己○○、乙○○在87年12月20日左
    右，有在乙○○住處喝酒而發生爭執，他們2 人是挾怨報復
    ，且己○○與乙○○於87年10月起有和我合資去買安非他命
    ，我與己○○合資、或我與乙○○合資、或3 人合資方式，
    次數共有7 次，都是由我出面至高雄市○○路某處向一位叫
    「大頭」之人購買，而在87年12月20幾日，因那時感冒，己○○亦有載我至高雄市○○路去拿第二級毒品安非他命，且
    伊並未使用呼叫器云云。
二、經查：
（一）被告如何於右揭時地連續販賣第二級毒品安非他命予己○○之事實，業據證人己○○於警訊時陳稱：我自87年7 月
      中旬開始吸食安非他命，就是向丁○○購買安非他命吸食
      的，金額從5 百元至2 千元不等，交易地點都是丁○○約
      定不特定地點，最後1 次是在87年12月31日晚間9 時30分
      許，在他住處樓下便利商店，我以1 千元購得1 包安非他
      命等語（見警卷(二)第8 頁背面）。其於檢察官偵查時亦證
      稱：我從87年7 月間開始向被告購買，一直到87年12月底
      ，被抓之前都是向被告買，每次5 百元至2 千元，我打呼
      叫器給他，由他約地點，通常約在我家樓下或鳳山市○○
      路之巷子等語（見88年度偵字第4407號卷第11頁背面）。
      其於原審調查時亦結證稱：「我與丁○○是因為以前都在
      玩無線電（俗稱「火腿族」）而認識，我有去過丁○○小
      港承租處，有看到他吸安非他命之工具，知道他有在吸食
      安非他命，我便在（87年）七月中旬開始向他買，最後1
      次是同年12月底，大概是30日或31日」、「（購買之過程
      ）我先CALL機給他，他再回電話給我，然後再約好時間、
      地點，但通常是約在他家樓下之便利超商碰面，而我買的
      金額大多為5 百元、1 千元及2 千元不等，最後1 次亦是
      以1 千元價格在樓下便利商店買了1 包安非他命」、「我
      向被告買都是一手交錢，一手交貨」，「我與被告並無仇
      恨，我沒有誣陷他，我今日所言實在」各等語（見原審卷
      第19頁、20頁正面），在本院審理中到庭亦為大致相同之
      結證（本院94年2 月23日筆錄），證人己○○之證述內容
      ，自始大致相同，在原審中經與被告反覆詰問對質後，仍
      堅稱上開證詞，其證詞當可採信。至證人己○○先後向被
      告購買之第二級毒品安非他命，每次數量、價格不一，致
      歷次販賣所得難以明確肯認，經原審法院訊之證人己○○
      前後購買所共花費之價格為何？己○○答稱約「4 萬元」
      云云，其所買的金額既大多為5 百元、1 千元及2 千元不
      等，則必非全然為最高額2 千元，前述既購買20次，則總
      金額必不能全然以每次2 千元計算，所述4 萬元，即非真
      實，參諸其賣給乙○○係每次1 千元，在本院結證稱大部
      分1 次1 千元，及按「金額大多為5 百元、1 千元及2 千
      元」之中數較有利於被告之方式估算，應以1 千元計算之
      ，即販賣予己○○共2 萬元，應屬較客觀之販賣所得數額
      ，自應以此認定之。至證人己○○在警訊中固曾證述3 至
      4 天向被告買1 次，但其後於偵審中均未證述多久買1 次
      ，僅供證買20次，是其所謂3 、4 天買1 次，應係多次之
      謂。又證人即被告之父丙○○在本院中雖到庭證稱未見被
      告使用呼叫器云云，但被告有無使用呼叫器，其父未必知
      情，況被告使用呼叫器販毒，已據證人己○○迭次證述在
      卷，是被告所辯未使用呼叫器，其父證述未見被告使用呼
      叫器云云，均難採信。
（二）又被告如何於右揭時地販賣第二級毒品安非他命予乙○○
      之事實，已據證人乙○○於警訊時陳稱：其所吸食之安非
      他命是向綽號「小白」之被告購買的，是自87年11月上旬
      開始向被告買1 包，第2 次是同年12月下旬購買1 包，計
      購買2 次，每次1 千元，都是他主動打電話與我連絡，談
      成後他就主動將安非他命送至我住處等語（見警卷(一)第4
      頁背面）。其於88年3 月12日檢察官偵查時亦證稱：我是
      在87年11月間與被告認識，是朋友己○○介紹的，我有向
      被告買過2 次，2 次都是拿到我於高雄縣鳳山市海光四村
      安非他命，然後由他拿給我等語（見88年度偵字第1333號
      卷第23頁）。又證人乙○○於88年4 月21日原審法院調查
      時亦結證稱：我所吸食之安非他命是向被告買的，他的綽
      號是「小白」，我只買過2 次，第1 次是87年11月上旬，
      買1 千元，地點是我海光四村484 號承租處，第2 次是同
      年12月下旬，購買之金額及地點均與第1 次相同，2 次都
      是被告打電話至我住處給我，問我是否要安非他命，我說
      要，他便會送過來，我認識被告，是透過己○○認識的，
      知道被告有賣安非他命，是因己○○向被告買時，我有在
      場，我沒有誣陷他，我今日所言實在，我於87年12月20日
      左右，有與被告喝酒，但未發生口角等語（見原審卷第20
      頁）。而被告之身材並非嬌小，而屬肥胖碩大，且其於警
      訊已直承其綽號「小白」無訛，於原審與乙○○、己○○
      應訊時亦稱其綽號「小白」，足徵其與乙○○非泛泛交情
      之人，證人乙○○之證述內容，自始一致而無瑕疵，證人
      乙○○亦經與被告反覆詰問對質，其仍堅稱如上所述各詞
      （見原審卷第21頁），是其證詞當可採信。
（三）再者，被告前開販賣第二級毒品安非他命之行為，其被查
      獲之販賣對象亦有2 人，其被查獲之販賣次數多達20餘次
      ，販賣時間長達數月，每次均以1 千元或平均1 千元之價
      格出售，彼此間非親非故，豈有無償供應之理，其間存有
      營利之意圖，至為明顯。又前開證人所述雖就交易時間及
      次數略有出入，惟其確有向被告購買安非他命之基本事實
      則始終相同，是以證人己○○於警訊、偵查或審理中之證
      述在時間前後等部分雖略有不同，此應係受非法施用第二
      級毒品安非他命影響記憶及時間經過許久已不復清楚記憶
      所致，自不得僅以證人就此部分供述有瑕疵，即遽認彼等
      之供述不足採信。又被告雖未被查獲大量之安非他命或天
      秤等工具，然其均係以小劑量包裝，零星販售或臨時向他
      人調貨轉售等方式販賣安非他命，所販賣價格均係平均1
      千元，尚非大、中盤商，是查無上開物品，亦無違經驗法
      則，自不得以查無上開物品，即任意遽以推論被告無販賣
      之犯行。被告雖辯稱：我是與己○○與乙○○合資，次數
      有7 次云云，惟此部分業據證人己○○與乙○○於原審調
      查時否認在卷，而被告於偵查及警訊時均未提及此點，而
      審理時始提及此點，亦足證此係其臨訟卸責之詞，不足採
      信。證人己○○、乙○○本均係有施用安非他命之人，其
      取得安非他命自有來源，其自無捨真正販賣之人，而誣陷
      被告之理。至被告所辯：因有在乙○○住處喝酒而發生爭
      執，我想他們2 人是挾怨報復云云，苟係如此，何以又彼
      此合資購買，客觀上亦難構成乙○○、己○○因此據以構
      陷之合理理由。被告又謂係合資購買第二級毒品安非他命
      ，及曾在乙○○住處喝酒而發生爭執，益徵其與乙○○及
      己○○均非泛泛之交之人，始有一起喝酒之事，及不諱言
      各為第二級毒品安非他命之同好，始有一起喝酒及牽涉毒
      品犯罪之問題，所辯顯係避重就輕及卸責之詞，亦無足取
      。證人己○○或謂其與被告係火腿族朋友（行動電話過去
      俗稱火腿，使用此一傳訊工具者，俗稱火腿族），或謂係
      以電話為連絡工具，前後供述不一，但在本院審理中已到
      庭證述被告係以呼叫器為聯絡工具，該呼叫器為被告拷貝
      他人號碼等情。又第二級毒品安非他命為違禁品，吸用後
      會抑制呼吸，引起不安、頭昏、顫抖、亢進性反應、失眠
      、焦慮、譫妄、慢性中毒、精神障礙類似精神分裂症之錯
      覺、幻覺、妄想及伴有行動與性格異常等副作用，其劑量
      增大時，甚或會死亡，後果不堪設想。政府早已懸有律禁
      ，禁止非法持有、施用、轉讓、販賣，被告甘冒此大不法
      ，交易第二級毒品安非他命，顯係意在營利。其謂自己吸
      食都不夠，如何會賣給他人云云，益徵此類違禁品，價格
      昂貴，非人人所能施用得起，乃藉此販賣營利，獲利資以
      其施用之所需。
（四）丁○○所使用之（07）0000000號及乙○○所使用之電話
      （07）0000000 號，自87年6 月至同年10月間之通聯紀錄
      ，因已逾電信事業資料保存期限（最近3個月以內），故
      無法提供。中華電信股份有限公司台灣區電信分公司鳳山
      營運處服務中心鳳服業三字第90Ｃ0000000號簡便行文表
      可按。自屬無法查証其以電話通訊購買之情形。惟被告及
      己○○俱有施用第二級毒品安非他命之人，經警查獲後，
      採尿送驗俱有甲基安非他命陽性反應，有高雄市政府警察
      局鹽埕分局90年10月19日高市警鹽分刑字第10927號函檢
      檢驗成績書可按。另乙○○部分於88年1月19日查獲後，
      採尿送驗，雖驗無甲基安非他命陽性反應，有高雄市立凱
      旋醫院90年1 月22日高市凱醫經字910000036 號函檢送之
      88年2 月12日高市凱旋醫檢字第00023 號煙毒尿液檢驗成
      績書可按，但其所涉之施用毒品案卷，即台灣高雄地方法
      院88年度毒聲字第329號、88年度聲字第2743號，其於88
      年1月19日被警查獲時亦查獲施用毒品之器具含第二級毒
      品安非他命之玻璃球吸食器1只，經送觀察勒戒，並單獨
      宣告沒收上揭吸食器，有上開裁定書在卷可憑（上更（一
      ）卷第103、104 頁）。益徵被告所販賣者係第二級毒品
      安非他命無訛。
（五）被告供稱其曾向警方供出毒品來源自綽號「大頭」之人，
      並有帶警方人員前往「大頭」住處附近查看，應有查獲云
      云。但警員戊○○、甲○○均到庭證稱未查獲「大頭」其
      人。且被告又不知「大頭」之年籍及真實姓名，亦無從追
      查。是被告雖供出「大頭」之人，但未查獲至明。再指定
      辯護人又聲請傳訊證人乙○○，惟乙○○已在偵審中到庭
      證述在卷，其待證事實已臻明確，本院認無再傳訊必要。
（六）綜上所述被告販賣第二級毒品安非他命，犯行洵堪認定。
三、按毒品危害防制條例已於87年5 月20日公布，自同年月22日
    起施行，甲基安非他命經公告列為第二級毒品，被告上開販
    賣第二級毒品安非他命之行為，核係犯毒品危害防制條例第
    4 條第2 項之販賣第二級毒品罪，被告販賣第二級毒品前之
    持有行為，本應以持有論，惟持有後進而販賣，其持有之低
    度行為應被販賣之高度行為所吸收，故不再另論其持有第二
    級毒品罪。被告所為數次販賣第二級毒品安非他命行為，時
    間緊接，所犯構成要件相同，顯係出於概括之犯意為之，為
    連續犯，依刑法第56條之規定以一罪論。被告有於83年因違
    反麻醉藥品管理條例案件，經原審法院判處有期徒刑4 月，
    於84年2 月20日確定，於同年9 月1 日以易科罰金執行完畢
    ；又於85年間因違反麻醉藥品管理條例案件，經原審法院判
    處有期徒刑6 月，於86年3 月3 日確定，於86年9 月4 日執
    行完畢，有臺灣高雄地方法院檢察署刑案資料查註記錄表在
    卷可按，其於5 年之內再犯有期徒刑以上之本罪，為累犯，
    應依刑法第47條之規定，加重其刑。（無期徒刑部分不得加
    重）
四、原審為科刑之判決，固非無見，惟毒品危害防制條例第19條
    第1 項設有專條規定販賣毒品所得之財物應予沒收，如全部
    或一部不能沒收時，追徵其價額或以其財產抵償之。本件被
    告販賣第二級毒品安非他命所得，原審法院未予具體認定並
    沒收，亦未於判決理由中敘明未予沒收之理由，於法即有未
    合。被告上訴意旨否認犯罪，指摘原判決不當，固無足取，
    但原判決既有如上所述可議之處，即屬無可維持，應由本院
    撤銷改判。審酌被告犯後否認販賣安非他命犯行，並無悔意
    ，且被查獲之販賣對象均僅20餘歲年輕人，為圖小利，嚴重
    戕害該等人之身心健康，販賣次數亦多達20餘次，惡性非輕
    ，惟念及其尚非販賣第二級毒品甲基安非他命大、中盤商，
    均以低數量販賣等一切情狀，量處如主文第2 項所示之刑。
    至被告所有供犯罪所用之呼叫器1 個及販賣第二級毒品所得
    財物2 萬2 千元（己○○部分2 萬元，乙○○部分2 千元）
    ，應依毒品危害防制條例第19條第1 項規定沒收之，如全部
    或一部不能沒收時，追徵其價格（呼叫器部分）或以其財產
    抵償之（販賣所得部分）。
據上論斷，應依刑事訴訟法第369 條第1 項前段、第364 條、第
299 條第1 項前段，毒品危害防制條例第4 條第2 項、第19條第
1 項，刑法第11條前段、第56條、第47條，判決如主文。
本案經檢察官王登榮到庭執行職務。
中　　華　　民　　國　　94　　年　　3 　　月　　9   　日
　　　　　　　　　刑事第九庭    審判長法　官  張明松
                                      法　官  任森銓
                                      法　官　郭玫利
以上正本證明與原本無異。
如不服本判決應於收受本判決後10日內向本院提出上訴書狀，其
未述上訴理由者，並得於提起上訴後10日內向本院補提理由書
狀（均須按他造當事人之人數附繕本)「 切勿逕送上級法院」。
中　　華　　民　　國　　94　　年　　3 　　月　　10　　日
                                書   記　 官  林淑敏
                                                      Ｆ
